臺灣臺北地方法院刑事判決　　　　　　　95年度易字第1620號
公　訴　人　臺灣臺北地方法院檢察署檢察官
被　　　告　乙○○
上列被告因竊盜案件，經檢察官聲請簡易判決處刑（95年度偵字
第11347號），本院受理後（95年度簡字第2243號），認為不宜
以簡易判決處刑，改以通常程序審理，嗣於本院準備程序進行中
，被告先就被訴事實為有罪之陳述，經裁定進行簡式審判程序，
判決如下：
    主  文
乙○○竊盜，處拘役參拾日，如易科罰金，以銀元參佰元即新臺
幣玖佰元折算壹日。
    事  實
一、乙○○意圖為自己不法之所有，於民國95年5月13日晚間7時
    50分許，在臺北市中正區○○○路○段12號「臺北喜來登大
    飯店（下稱喜來登飯店）」地下2樓接待台處，見有扶輪社
    所有、為舉辦活動頒獎之用而置於接待台處、並委託喜來登
    飯店主任丙○○保管之琉璃獎牌1座（價值新臺幣（下同）
    1000元），趁丙○○未及注意，徒手竊取上開琉璃獎牌1座
    ，得手後置於隨身攜帶之紙質手提袋內欲離去，旋為丙○○
    察覺而當場逮捕查獲。
二、案經臺北市政府警察局中正第一分局報告臺灣臺北地方法院
    檢察署檢察官偵查並聲請簡易判決處刑，本院受理後，認為
    不宜以簡易判決處刑，改以通常程序審理，嗣於本院準備程
    序進行中，乙○○先就被訴事實為有罪之陳述，經裁定進行
    簡式審判程序。
    理  由
一、證據能力之判斷：
    (一)查本件被告乙○○所為之自白，並無出於強暴、脅迫、利
      誘、詐欺、疲勞訊問、違法羈押或其他不正之方法，亦非
      違反法定障礙事由經過期間不得訊問或告知義務之規定而
      為，依刑事訴訟法第156條第1項、第158條之2規定，應認
      其有證據能力。
    (二)證人丙○○於審判外之陳述，依刑事訴訟法第273條之2規
      定排除同法第159條第1項傳聞排除法則之適用，自有證據
      能力。
    (三)再查，本件資以認定被告犯罪事實之非供述證據（詳見後
      述），均無違反法定程序而取得之情形，依刑事訴訟法第
      158條之4反面規定，自有證據能力。
二、上揭犯罪事實，業據被告乙○○於本院審理時坦承不諱，核
    與證人丙○○證述內容相符，並有卷附贓物認領保管單等可
    資佐證，堪信被告自白與事實相符；至被告之父甲○○於本
    院審理時雖陳稱被告似有精神疾病等語，然經本院洽請台北
    市立聯合醫院松德院區就被告為本件犯行時之精神狀態進行
    鑑定，該院經參酌被告及其家屬陳述、本件相關卷證資料，
    鑑定後認為被告雖罹有類精神分裂人格違常，然於本件犯行
    時，尚未達於不能辨識其行為違法，或欠缺依其辨識而為行
    為，抑或辨識行為違法或依其辨識而為行為之能力顯著減低
    之程度，有該院精神鑑定報告書1紙在卷可稽，且查，被告
    於警、偵訊及本院審理時就本件犯行所為陳述，固不乏伊當
    日係要參加喜宴、琉璃獎牌係不小心掉到紙袋內等與其他客
    觀證據不符之辯解，惟被告亦自承伊並未事前取得他人同意
    即將他人所有之琉璃獎牌取走，要將該獎牌拿去給別人看，
    取得獎牌後迅即逃離現場等語，是堪認上開鑑定內容可堪信
    採，被告本件犯行，自無刑法第19條規定之適用：綜上所述
    ，本件事證明確，被告犯行堪以認定，應依法論科。
三、按行為後法律有變更者，適用行為時之法律，但行為後之法
    律有利於行為人者，適用最有利於行為人之法律，刑法第2
    條第1項定有明文，查本件論罪科刑之刑法320條第1項，為
    72年6月25日以後未曾修正、且條文中定有罰金規定之條文
    ，被告行為後，刑法第33條第5款業於94年2月2日修正公布
    ，且依刑法施行法第10條之1規定，於95年7月1日生效施行
    ，修正後該款規定：「罰金：新臺幣一千元以上，以百元計
    算之。」，修正前該款規定：「罰金：（銀元）一元以上。
    」，是倘於個案中宣告罰金刑時，依修正前刑法第33條第5
    款規定，罰金最低額可為銀元1元（即新臺幣3元），然依修
    正後刑法第33條第5款規定，罰金最低額則為新臺幣1000 元
    ，此種行為後法律有變更之情形，比較結果，行為後之法律
    並無較有利於行為人可言，自應適用刑法94年1月7日修正前
    之第33條第5款規定。
四、核被告所為，係犯刑法第320條第1項之竊盜罪；爰審酌被告
    其犯罪之手段、所生危害尚屬輕微、嗣後坦承犯行、犯後態
    度尚佳等一切情狀，量處如主文所示之刑。按行為後法律有
    變更者，適用行為時之法律，但行為後之法律有利於行為人
    者，適用最有利於行為人之法律，刑法第2條第1項定有明文
    ，被告行為後，刑法第41條業於94年2月2日修正公布，且依
    刑法施行法第10條之1規定，於95年7月1日生效施行，關於
    易科罰金之折算標準，原規定為以銀元1元以上3 元以下折
    算1日，並依修正前罰金罰鍰提高標準條例第2條規定，提高
    為銀元1百元以上3百元以下折算1日，修正後規定則為以新
    臺幣1千元、2千元、3千元折算1日，故修正後易科罰金折算
    標準之規定並無較有利於行為人可言，是依前開說明，自應
    適用被告行為時之法律即95年7月1日修正生效施行前之刑法
    第41條第1項前段規定，定易科罰金之折算標準；至修正生
    效施行前之刑法第41條第1項雖另有限於「因身體、教育、
    職業或家庭之關係或其他正當事由，執行顯有困難」始准易
    科罰金之規定，此為修正後刑法第41條第1項所無之限制，
    然有關宣告有期徒刑、拘役應否准許易科罰金執行之換刑處
    分，應由裁判法院之檢察官指揮之，刑事訴訟法第457條第1
    項定有明文，上開規定核均屬檢察官指揮執行時所應斟酌裁
    量之事項，而非法院裁判時所應審酌者，故修正生效施行前
    刑法第41條第1項雖有上開規定，然就本院僅宣告易科罰金
    之折算標準，並非准許易科罰金與否而言，對於被告並無不
    利之處，附此敘明；又罰金罰鍰提高標準條例第2條因上開
    刑法第41條修正後，已特別就易科罰金之折算標準定有明文
    ，認無存在必要而於95年5月17日修正刪除，並於95年7月1
    日生效，然本件既仍適用修正前刑法第41條第1項前段之規
    定定被告易科罰金之折算標準，自仍應適用修正前罰金罰鍰
    提高標準條例第2條之規定提高折算之罰金數額，亦此敘明
    ，且為免與刑法第41條第1項修正施行後所定易科罰金折算
    標準改採新臺幣計算產生混淆誤解起見，另引用現行法規所
    定貨幣單位折算新臺幣條例第2條明定易科罰金折算標準及
    折算新臺幣之數額，以資明確。
據上論斷，應依刑事訴訟法第452條、第273條之1第1項、第299
條第1項前段，刑法第320條第1項，修正前刑法第41條第1項前段
，刑法施行法第1條之1，修正前罰金罰鍰提高標準條例第2條，
現行法規所定貨幣單位折算新臺幣條例第2條，判決如主文。
本案經檢察官蔡立文到庭執行職務
中　　華　　民　　國　　96　　年　　3　 　月　　29　　日
　　　　　　　　　刑事第十二庭  法　官　張永宏
以上正本證明與原本無異。
如不服本判決，應於判決送達後10日內，向本院提出上訴狀。
　　　　　　　　　　　　　　　　書記官　楊婷婷
中　　華　　民　　國　　96　　年　　 3　　月　　29　　日
附錄：本件論罪科刑法條全文
中華民國刑法第320條
意圖為自己或第三人不法之所有，而竊取他人之動產者，為竊盜
罪，處5年以下有期徒刑、拘役或5百元以下罰金。
意圖為自己或第三人不法之利益，而竊佔他人之不動產者，依前
項之規定處斷。
前二項之未遂犯罰之。
